臺灣高雄地方法院民事裁定          100年度消債更字第131號
聲  請  人  黃駿騏
上列當事人聲請消費者債務清理事件，本院裁定如下：
    主  文
聲請人黃駿騏自中華民國一百年七月五日下午十六時起開始更生
程序。
命司法事務官進行本件更生程序。
    理  由
一、聲請意旨略以：聲請人前未曾依「中華民國銀行公會會員辦
    理消費金融案件無擔保債務協商機制」請求共同協商債務清
    償方案，乃於97年10月間向最大債權金融機構即國泰世華商
    業銀行股份有限公司（下稱國泰世華銀行）請求協商不成立
    ，然聲請人每月薪資僅約25,000元，尚須扶養父母，無法負
    擔銀行提出之協商款項，有不能清償債務之情事，爰聲請准
    予更生等語。
二、按債務人不能清償債務或有不能清償之虞者，得依消費者債
    務清理條例所定更生或清算程序，清理其債務。債務人無擔
    保或無優先權之債務總額未逾1200萬元者，於法院裁定開始
    清算程序或宣告破產前，得向法院聲請更生。又債務人與金
    融機構協商成立者，不得聲請更生或清算。如法院開始更生
    程序之裁定，應載明其年、月、日、時，並即時發生效力。
    法院裁定開始更生或清算程序後，得命司法事務官進行更生
    或清算程序，必要時得選任律師、會計師或其他適當之自然
    人或法人一人為監督人或管理人。消費者債務清理條例第3
    條、第42條第1 項、第151 條第5 項前段、第6 項、第45條
    第1 項及第16條第1 項分別定有明文。
三、經查：聲請人所主張之上開事實，業據提出財產及收入狀況
    說明書（卷6-7 頁）、聲請人及父母親、應分擔扶養義務人
    97至99年度各類所得資料清單及財產歸屬資料清單（卷8-10
    頁、88頁、116-123 頁、127-134 頁）、債權人清冊（卷11
    -14 頁）、聯合徵信中心之個人資料（卷15-18 頁、137-14
    2 頁）、國泰世華銀行民事陳報狀（卷29-75 頁）、前置協
    商不成立通知書（卷83頁）、戶籍謄本（卷84頁、108-11 0
    頁）、聲請人勞保投保資料表（卷85-86 頁）、在職證明書
    （卷87頁）、薪資單（卷91-94 頁、143-145 頁）、房屋租
    賃契約書（卷102-107 頁、146-149 頁）、父母之勞保投保
    資料（卷111-115 頁）、高雄市政府函（卷124-125 頁）、
    家族系統表（卷126 頁）、轉帳存摺影本（卷150-151 頁）
    等可憑，可信為實。
四、經查：聲請人自99年7 月起任職於吾福企業有限公司（卷87
    頁在職證明），99年8 至12月每月薪資為26,000元，於扣除
    必要之勞保342 元及健保311 元，每月實際所得為25,347元
    （卷53頁薪資單）。聲請人主張每月需支付房租每月7,000
    元，然按行政院內政部所公告最低生活費用，係照當地區最
    近1 年平均每人消費支出百分之60訂定，依其基準之家庭收
    支調查報告調查表格式所示有關經常性支出之調查項目，其
    原即包括利息支出、稅捐、社會保險、食品、衣著、「房租
    」及水費、電費、醫療保健、交通、娛樂、教育等基本生活
    需求，是以最低基本生活費已包括聲請人之繕食、交通、水
    電費、生活用品、「房租」等費用在內，況聲請人每月可領
    取房租補助3,600 元（卷96-97 頁），應足以負擔與配偶之
    房租，是以聲請人主張每月支出房租7,000 元，既已包含於
    上開最低生活費用標準之內，爰不再額外計入其生活必要費
    用。又聲請人主張每月需負擔其父親黃永泰、母親黃霈涵之
    扶養費用部分，查其父黃永泰97至98年所得126 元、33元、
    99年無所得；其母黃霈涵97至98年度所得56,218元、3,233
    元、99年無所得（卷116-118 頁、120-122 所得資料），確
    有不能維持生活之情形，考量聲請人目前負債情形，依民法
    1119條規定，扶養費應以98年度免稅額每月6,833 元計算，
    而其胞兄黃明煬及胞弟黃學宏98至99年度均無所得、名下均
    無財產（卷127-134 頁所得資料），顯見其兄弟之經濟狀況
    不佳，難以共同分擔扶養費用，是以聲請人主張每月需支付
    父母親之扶養費用共計6,000 元，低於上開扶養免稅額，尚
    屬可採。以聲請人99年平均每月收入25,347元，經扣除扶養
    費6,000 元及依高雄市每人每月最低生活費為標準之個人生
    活費11,309元後所餘8,038 元（00000-0000-00000），已不
    足以負擔最大債權銀行提供分180 期、每月還款8,277 元之
    協商方案（卷83頁）。復對照聲請人之金融機構債務金額1,
    817,414 元（卷15-18 頁信用報告），以聲請人每月所餘8,
    038 元逐年為清償，不計利息尚需約226 個月（0000000 ÷
    8038）即18年始能清償完畢，而聲請人為68年次，雖屬青狀
    年，然其收入不豐，且非任職於公家單位或可預期將穩定之
    工作，足見聲請人並非一心欲循債務清理之程序以圖脫免債
    務之責任而無任何清償之誠意，確已不足清償債務，堪認聲
    請人之債務大於財產堪認聲請人之債務大於財產，而有不能
    清償債務或有不能清償之虞之情事。而聲請人無擔保或無優
    先權之債務總額未逾新臺幣1,200 萬元，復無同條例第46條
    規定已經法院裁定開始清算程序或宣告破產及第6 條第3 項
    、第8 條各款所定駁回更生聲請等程序事由存在，則債務人
    聲請更生，是有理由。爰裁定如主文。
中    華    民    國   100    年    7     月     5    日
                  民事庭    法      官  藍家慶
上為正本係照原本作成，本裁定不得抗告。
中    華    民    國   100    年    7     月     5    日
                            書記官  梁竫